【裁判字號】    95,上訴,471
【裁判日期】    951019
【裁判案由】    違反槍砲彈藥刀械管制條例
【裁判全文】
臺灣高等法院刑事判決                 95年度上訴字第471號
上  訴  人
即  被  告  甲○○
選任辯護人  李淵聯（原名李吉隆）律師
上列上訴人因違反槍砲彈藥刀械管制條例案件，不服臺灣士林地
方法院94年度訴字第724號，中華民國94年12月23日第一審判決
（起訴案號：臺灣士林地方法院檢察署94年度偵字第5781號），
提起上訴，本院判決如下：
    主  文
原判決撤銷。
甲○○未經許可，寄藏槍砲之主要組成零件，處有期徒刑拾月。
併科罰金新台幣貳萬元，罰金如易服勞役以新台幣壹千元折算壹
日。
扣案槍枝主要組成零件土造金屬槍管壹拾支沒收。
    事  實
一、甲○○未經主管機關許可，於民國94年2 月1 日下午4 時許
    搭乘徐健鐘（業經臺灣臺北地方法院檢察署為不起訴處分）
    所駕駛之車號7P-6820 號自用小客車，前往桃園縣某地，未
    經許可而自綽號「阿華」之不詳姓名年籍之成年男子取得槍
    砲之主要組成零件土造金屬槍管10支，為之寄藏於其上開自
    用小客車前乘客座下方，擬攜回台北市○○區○○路1 段70
    號5 樓住所藏放，惟於同日21時許，上開自用小客車行經國
    道公路泰山收費站時，即為員警當場查獲，並扣得上開槍枝
    主要組成零件土造金屬槍管10支。
二、案經臺北市政府警察局中山分局報告臺灣臺北地方法院檢察
    署呈請臺灣高等法院檢察署核轉臺灣士林地方法院檢察署檢
    察官偵察起訴。
    理  由
壹、程序事項：按被告以外之人於審判外之言詞或書面陳述，除
    法律有規定者外，不得作為證據，刑事訴訟法第159條第1項
    固定有明文；惟被告以外之人於審判外之陳述，雖不符同法
    第159條之1至159條之4之規定，而經當事人於審判程序同意
    作為證據，法院審酌該言詞陳述或書面陳述作成時之情況，
    認為適當者，亦得為證據。又當事人、代理人或辯護人於法
    院調查證據時，知有第159條第1項不得為證據之情形，而未
    於言詞辯論終結前聲明異議者，視為有前項之同意，同法第
    159條之5亦定有明文。查本院下述引據之證據，雖有部分係
    被告以外之人於審判外之陳述，惟公訴人、被告及辯護人於
    本院審理時對於該等證據之證據能力表示不爭執或沒有意見
    ，且迄於言詞辯論終結前亦未聲明異議。本院審酌該供述證
    據作成時之情況，並無不能自由陳述之情形，亦無違法取證
    或其他瑕疵，認為以之作為證據為適當，下列審判外之陳述
    得為證據，應先敘明。
貳、實體事項：
一、上開犯罪事實，業據被告甲○○於原審審理時自白在卷（見
    原審卷第25、29頁），核與證人徐健鐘於警詢中之證述相符
    ，並有扣案槍管10支佐證，該扣案槍管10支經內政部警政署
    刑事警察局鑑定，確認為土造金屬槍管，此有該局94年2月
    18 日刑鑑字第0940020781號槍彈鑑定書在卷為憑（見偵字
    第2961號卷第59至61頁），該槍管並屬內政部86年11月24日
    （86）內警字第8670683號公告之槍砲彈藥主要組成零件乙
    節，復經內政部認定在案，製有該部94年3月8日內授警字第
    0940100271號函在卷可參（見偵字第2961號卷第64頁）。
二、被告雖於本院訊問時辯稱上述扣案槍管與另案95年度上訴字
    第865號之改造手槍均係自綽號「狗熊」之不詳姓名年籍成
    年男子於92年間某日所交付，而置放於家中，因在家中把玩
    遭父親責罵，而於94年2月1日欲將之送予「阿華」，但「阿
    華」未收，在回程時於泰山收費站為警查獲云云。然查：
、上述扣案槍管係自「阿華」取得之事實，除經被告於原審訊
    問時坦白承認外，如前所述，尚有開車搭載被告之汽車駕駛
    人徐健鐘於警詢時稱扣案槍管10支係被告於94年2月1日叫其
    開車搭載被告至桃園取得之物品，被告並告知是要去找朋友
    拿東西等語明確（見偵字第29 61號卷第11、12頁）。
、且被告於原審經法官詢以，你在94年4月 (應為2月)25 日被
    起訴之槍枝案件，槍枝都是同一人交給你的？被告答「不是
    」。再詢以「為何家裡已有土造之槍枝子彈被查獲，94年2
    月1日又去拿槍管？被告答「這兩個案子沒有關係？」。而
    本院查94年2月25日起訴之案子，(以台灣士林地方法院94年
    訴字第227號收案）該案之槍枝即係被告所供，狗熊之男子
    託其寄藏。則被告再於本院所辯，本案所扣得之槍管係92年
    間狗熊交付伊云云，即不足採信。
、足徵被告於本案之原審所為不利於己之自白核與事實相符，
    自可採信，被告嗣後於本院訊問時翻異前詞之辯稱為同一案
    件，核屬避就之詞，自不足採。
三、至於被告於本院訊問時雖另稱其於行為時係屬精神異常之狀
    態，欠缺辨識其行為違法之能力云云。惟經本院將被告送請
    行政院國軍退除役官兵輔導委員會臺北榮民總醫院鑑定結果
    ，認為被告自幼雖因注意力不集中及好動，常無法專心讀書
    並時常與同學爭吵，干擾教室上課秩序，經精神科診斷為注
    意力缺乏及好動症，青少年時被告亦有許多偏差行為，造成
    被告課業及家庭方面之影響，被告並曾於該院因兵役體檢複
    檢時經診斷為人格障礙症，因此體位為免役，然除此之外被
    告案發前及案發時並無明顯幻聽及妄想等精神病症狀，亦無
    長期躁症與鬱症之症候群，被告也無因身體因素引起之器質
    性精神病，鑑定時被告之認知功能並無障礙亦無明顯精神症
    狀，因此鑑定推斷被告雖有人格個性障礙引起行為偏差之問
    題，然被告於94年2月1日案發行為時之精神狀況並無因精神
    障礙或心智缺陷致不能辨識其行為違法或欠缺依其辨識而行
    為之能力，被告亦無因前項之原因而致被告辨識其行為違法
    或依其辨識而行為之能力顯著減低之情形，此有該院95年9
    月13日北總精字第095 0017946號函所檢送之精神狀況鑑定
    書在案可考（見本院卷第69至71頁），因認被告案發時之精
    神狀況並無因精神障礙或心智缺陷致不能辨識其行為違法或
    欠缺依其辨識而行為之能力，被告此部分所辯顯為卸責。綜
    上，本案事證明確，被告犯行可以認定，應予依法論科。
四、論罪科刑：核被告所為，係犯槍砲彈藥刀械管制條例第13
    條第4項未經許可寄藏槍枝主要組成零件罪。被告持有槍砲
    之主要組成零件之行為係寄藏之當然結果，不另論以持有罪
    。原審經審理結果，認被告罪證明確，予以論科，固非無見
    ，但查刑法於94年2月2日修正公布，並自95年7月1日起施行
    ，罰金易服勞役之折算標準，已改為以新台幣1千元、2千元
    、3千元折算一日，經比較新舊法結果，以新法有利被告，
    自應適用新法，原審未及比較，以致適用舊法，自有違誤。
    被告執前詞指摘原判決不當，依上所述，雖無理由，惟原判
    決既有上開可議，即屬無可維持，應由本院撤銷改判。爰審
    酌被告甫於94年1月6日因無故持有改造手槍、子彈而為警查
    獲（參見卷附臺灣士林地方法院檢察署94年度偵字第1387號
    起訴書附卷為憑），然其於同年2月1日即再犯本案，罪質相
    同，實應重懲，惟念犯後於原審坦承犯行，所持有之槍管復
    尚未造成實害及其犯罪之動機、目的等一切情狀，量處如主
    文第2項所示之刑，並就罰金易服勞役之折算標準，依新舊
    法比較結果，依刑法第2條第1項後段之規定，以修正後之刑
    法第42條第3項之規定有利被告，故以新台幣1千元折算壹日
    ，以資懲儆。扣案土造金屬槍管10支，為槍砲之主要組成零
    件，不得持有，屬違禁物，應依刑法第38條第1項第1款沒收
    。被告雖另請求緩刑，惟被告前因違反槍砲彈藥刀械管制條
    例，經原審法院另案判處罪刑，現由本院另案審理中，此有
    本院被告全國前案記錄表在卷可稽；又被告於本案所寄藏之
    槍砲主要組成零件，屬高度危險之違禁物品，一旦流出市面
    ，將嚴重危害社會治安，構成社會秩序潛在威脅甚鉅，幸經
    警方查獲，始未另生事端，自不宜宣告緩刑，併此說明。
據上論斷，應依刑事訴訟法第369條第1項前段、第364條、第299
條第1項前段，槍砲彈藥刀械管制條例第13條第4項，刑法第2條
第1項後段、第11條前段、第42條第3項、第38條第1項第1款，判
決如主文。
本案經檢察官劉文水到庭執行職務。
中    華    民    國    95    年    10    月    19    日
                  刑事第十四庭審判長法  官  蘇隆惠
                                    法  官  陳玉雲
                                    法  官  林秀鳳
以上正本證明與原本無異。
如不服本判決，應於收受送達後十日內向本院提出上訴書狀，其
未敘述上訴之理由者並得於提起上訴後十日內向本院補提理由書
（均須按他造當事人之人數附繕本）。
                                    書記官  耿鳳君
中    華    民    國    95    年    10    月    20    日
附錄：本案論罪科刑法條全文
槍砲彈藥刀械管制條例第13條
未經許可，製造、販賣或運輸槍砲、彈藥之主要組成零件者，處
3年以上10年以下有期徒刑，併科新台幣700萬元以下罰金。
未經許可，轉讓、出租或出借前項零件者，處1年以上7年以下有
期徒刑，併科新台幣500萬元以下罰金。
意圖供自己或他人犯罪之用，而犯前2項之罪者，處5年以上有期
徒刑，併科新台幣1千萬元以下罰金。
未經許可，持有、寄藏或意圖販賣而陳列第1項所列零件者，處6
月以上5年以下有期徒刑，併科新台幣300萬元以下罰金。
第1項至第3項之未遂犯罰之。


司法院資訊處製作；財團法人民間司法改革基金會備份。
